【裁判字號】    90,訴,402
【裁判日期】    900725
【裁判案由】    妨害自由等
【裁判全文】
臺灣臺北地方法院刑事判決                            九十年度訴字第四二號
    公  訴  人  臺灣臺北地方法院檢察署檢察官
    被      告  甲○○
右列被告因妨害自由等案件，經檢察官提起公訴（八十九年度偵字第二二一九七號）
，本院判決如左：
    主  文
甲○○以其他非法方法，剝奪人之行動自由，處有期徒刑參月，如易科罰金以參佰元
折算壹日。
    事  實
一、甲○○與乙○○係夫妻關係，二人平日感情不睦，時常爭吵，民國八十九年十月
    二十二日上午十時三十分許，在台北市○○○路○段十八巷九號十樓家中，乙○
    ○因懷疑甲○○竊聽其電話，很生氣地進入臥室並大力將房門關上，不料因而觸
    怒甲○○，甲○○乃上前在房門口大罵，乙○○見狀心生恐慌，乃立即打電話通
    知其胞弟陳炳松報警，約十時五十五分，乙○○自臥房內窗戶見陳炳松已趕至，
    隨即打開房門欲出去時，甲○○竟基於妨害自由之故意，將乙○○用力推回房間
    ，把房門關上，不讓乙○○離開，並隔著棉被緊抓乙○○雙手，把乙○○的頭按
    在枕頭下，令其無法呼救，再用身體壓住乙○○，使其不能動彈，至同日十一時
    許，陳炳松、女兒王凱玲及警方趕至現場後，甲○○始將乙○○釋放。
二、案經被害人乙○○訴由台北市政府警察局中正第一分局報請臺灣臺北地方法院檢
    察署檢察官偵查起訴。
    理  由
一、右揭犯罪事實業據告訴人乙○○指訴綦詳，被告甲○○亦供述有於右揭時、地與
    告訴人發生口角，互相拉扯等情，證人陳炳松、王凱玲復均證稱：趕到時發現大
    門被反鎖，旋看到告訴人衝出大門，滿臉脹紅，接著就昏倒被送醫急救等事實，
    足證告訴人之指述顯係信而有徵，應可憑信，事證已明，被告犯行洵堪認定。
二、核被告所為，係犯刑法第三百零二條第一項之剝奪他人行動自由罪。爰審酌被告
    犯罪之動機、目的、所受之刺激、手段、品行、智識程度、所生危害及犯罪後之
    態度等一切情狀，量處如主文所示之刑。查被告行為後，刑法第四十一條業已修
    正，並於九十年一月十日經總統公布，於九十年一月十二日生效，茲比較新舊法
    文修正之結果，其中原舊法第四十一條「犯最重本刑為三年以下有期徒刑以下之
    刑之罪，而受六月以下有期徒刑或拘役之宣告，因身體、教育、職業或家庭之關
    係，執行顯有困難，得以一元以上三元以下折算一日，易科罰金」之規定，已經
    修正之新法擴大得易科罰金之範圍，凡「所犯最重本刑為五年以下有期徒刑之罪
    」，符合前開與舊法相同之其他要件下，即得易科罰金，是適用新法即對被告原
    所犯最重本刑為有期徒刑五年以下之罪者，使其有易科罰金之適用，對被告而言
    ，自較有利，依刑法第二條第一項前段之規定，即應適用裁判時之新修正刑法第
    四十一條規定為易科罰金之諭知。
三、按犯罪事實應依證據認定之，無證據不得推定其犯罪事實；又不能證明被告犯罪
    者，即應諭知無罪之判決，刑事訴訟法第一百五十四條、第三百零一條第一項分
    別定有明文。次按刑事訴訟法上所謂認定犯罪事實之證據，係指足以認定被告確
    有犯罪行為之積極證據而言，如未能發現相當證據或證據不足以證明，自不能以
    推測或擬制之方法，以為裁判基礎，最高法院二十九年上字第三一０五號及同院
    四十年臺上字第八十六號分別著有判例；又認定不利於被告之事實，須依積極證
    據，苟積極證據不足為不利被告之認定時，即應為有利於被告之認定，更不必有
    何有利之證據，最高法院三十年上字第八一六號判例參照，此亦為刑法論理中「
    罪疑唯輕原則」之具體表現，合先明。本件公訴人認被告甲○○另有於右揭時
    、地傷害告訴人之犯嫌，僅係以告訴人之指述及驗傷單一紙為其論據，惟查告訴
    人於警、偵訊時係指述：伊打開房門欲出去時，被告竟將伊用力推回房間，把房
    門關上，不讓伊離開，並隔著棉被緊抓伊雙手，把伊的頭按在枕頭下，令其無法
    呼救，再用身體壓住伊，使伊不能動彈等情，依上開告訴人之指述，顯然被告之
    行為係剝奪告訴人之行動自由，而間接造成告訴人之傷害，被告並非意在傷害告
    訴人，告訴人嗣在本院審理中對案發當時之情形亦提到：被告的目的是要限制我
    的行動自由，並非刻意要打我；被告不讓我出去，壓制我在床上，才間接造成我
    的瘀傷等語，揆諸上開說明，顯難僅以告訴人之指述及驗傷單即認定被告有此傷
    害之行為，此外證人陳炳松、王凱玲趕至現場時，告訴人已自屋內衝出大門，渠
    二人均未親見屋內情況，復查無其他積極證據足資證明被告有何公訴意旨所指之
    傷害犯行，本應認其此部份犯罪尚屬不能證明而依法為其無罪之諭知，惟因公訴
    人認此部份犯罪事實與右揭有罪部份之犯罪事實有牽連犯裁判上一罪關係，爰不
    另為被告此部份起訴事實無罪之諭知，併予敘明。
據上論斷，應依刑事訴訟法第二百九十九條第一項前段、刑法第二條第一項前段、第
三百零二條第一項、修正後第四十一條第一項前段、罰金罰鍰提高標準條例第一條前
段、第二條，款判決如主文。
本案經檢察官黃久真到庭執行職務
中      華      民      國      九十      年      七      月  二十五    日
                                      臺灣臺北地方法院刑事第一庭
              法  官  吳孟良
右正本證明與原本無異。
如不服本判決，應於判決送達後十日內，向本院提出上訴狀。
                                          書記官  田華仁
中      華      民      國      九十      年      七      月  二十五    日
附錄本案所犯法條全文
中華民國刑法第三百零二條
(剝奪他人行動自由罪)
私行拘禁或以其他非法方法，剝奪人之行動自由者，處五年以下有期徒刑、拘役或三
百元以下罰金。


司法院資訊處製作；財團法人民間司法改革基金會備份。
